【裁判字號】    97,上易,1468
【裁判日期】    970820
【裁判案由】    竊盜
【裁判全文】
臺灣高等法院刑事判決                97年度上易字第1468號
上  訴  人  臺灣板橋地方法院檢察署檢察官
被      告  乙○○
            甲○○
上列上訴人因被告竊盜案件，不服台灣板橋地方法院97年度易字
第712號，中華民國97年4月25日第一審判決（起訴案號：台灣板
橋地方法院檢察署96年度偵字第28569號），提起上訴，本院判
決如下：
    主  文
原判決關於乙○○部分撤銷。
乙○○攜帶兇器竊盜，處有期徒刑柒月，扣案螺絲起子伍支、鉗
子伍支均沒收。又攜帶兇器竊盜，未遂，處有期徒刑參月，扣案
螺絲起子伍支、鉗子伍支均沒收。應執行有期徒刑捌月，扣案螺
絲起子伍支、鉗子伍支均沒收。
其他上訴駁回。
    事  實
一、乙○○意圖為自己不法之所有，於民國96年11月24日上午9
    時許，在臺北縣永和市○○○路○段158號附近，以客觀上足
    以危害人生命、身體之兇器螺絲起子及鉗子，拆卸上址前路
    燈桿上手孔蓋1個並竊取得手。復另行意圖為自己不法之所
    有，於同日中午13時許，持客觀上足以危害人生命、身體之
    兇器螺絲起子及鉗子，進入臺北縣永和市○○路75巷21號無
    人住居之房屋，著手竊取屋內電線，嗣為巡邏之員警發覺而
    查獲，乙○○始未得逞，並當場扣押上揭遭竊之手孔蓋1個
    與其所有並供犯罪用之螺絲起子5支、鉗子6支 (其中1支紅
    色把手之平口鉗子為甲○○所有)。
二、案經臺北縣政府警察局永和分局報請臺灣板橋地方法院檢察
    署檢察官偵查起訴。
    理  由
壹、被告乙○○部分：
一、按被告以外之人於審判外之言詞或書面陳述，除法律有規定
    者外，不得作為證據；又被告以外之人於審判外之陳述，雖
    不符第159條之1至第159條之4之規定，但經當事人於審判程
    序同意作為證據，法院審酌該言詞陳述或書面陳述作成時之
    情況，認為適當者，亦得為證據；當事人、代理人或辯護人
    於法院調查證據時，知有第159條第1項不得為證據之情形，
    而未於言詞辯論終結前聲明異議者，視為有前項之同意，刑
    事訴訟法第159條第1項、第159條之5規定甚明。經查，本判
    決後開所引用之各該被告以外之人於審判外之陳述，雖屬傳
    聞證據，惟均經被告乙○○及檢察官於本院審理時表示無意
    見而不予爭執，且迄至言詞辯論終結前亦未聲明異議，本院
    審酌上開證據資料製作時之情況，尚查無違法不當及證明力
    明顯過低之瑕疵，亦認為以之作為證據應屬適當，故揆諸前
    開法律規定與說明，爰逕依刑事訴訟法第159條之5規定，認
    前揭證據資料均例外有證據能力，合先敘明。
二、上揭犯罪事實，業據被告乙○○於偵查、原審及本院審理中
    坦承不諱，核與證人王勝年、許慶舜、林士文於偵查中結證
    情節相符，並有行竊現場圖1紙、照片16張與贓物認領保管
    單1紙等物附卷足憑，復有被告乙○○所有而供犯罪用之螺
    絲起子5支、鉗子5支扣案可資佐證，事證明確，被告乙○○
    犯行堪以認定。
三、按螺絲起子、鉗子在客觀上具有危險性，足以危害人之生命
    、身體，為兇器之一種。被告意圖為自己不法之所有，持上
    揭兇器竊取被害人之財物，核其所為，被告乙○○第一次犯
    行係犯刑法第321條第1項第3款之加重竊盜罪；第二次犯行
    係犯刑法第321條第1項第3款、第2項之加重竊盜未遂罪。被
    告所犯前揭二罪間，犯意各別，應分論併罰。被告已著手於
    第二次加重竊盜犯行而不遂，依刑法第25條第2項之規定，
    按既遂犯之刑減輕之。原審予以被告乙○○論罪科刑，固非
    無見，惟查：(一)被告乙○○所為上揭第1次竊盜犯行，其
    犯罪地點係在臺北縣永和市○○○路○段158號附近，原判決
    誤載為「環河東路」，自有疏誤；(二)本件扣案之鉗子6支
    ，其中1支紅色把手之平口鉗子為甲○○所有，已據被告供
    明，該支平口鉗子既非被告所有，原判決予以宣告沒收，亦
    有違誤；(三)被告所為第二次犯行係未遂犯，原判決亦依刑
    法第25條第2項規定減輕其刑，然竟量處與第一次既遂犯行
    同等之刑 (有期徒刑7月)，且就被告所犯竊盜二罪各量處有
    期徒刑7月，應執行刑卻僅定有期徒刑8月，在量刑及定執行
    刑上即有失衡之不當；(四)被告乙○○前有竊盜、毒品多項
    前科，且於96年10月30日甫因施用毒品為警查獲，未及一月
    即又再犯本案2件竊盜罪，足徵被告並無警惕之心，難認「
    無再犯之虞」，是原判決為被告緩刑宣告之諭知，亦失考量
    ，難謂允洽。公訴人上訴指摘原判決宣告緩刑不當，為有理
    由，原判決既有上開可議之處，自應由本院就被告乙○○部
    分予以撤銷改判。爰審酌被告乙○○犯罪之動機、目的、手
    段、所生危害，及審酌所得利益尚屬微薄、犯罪後坦承犯行
    等一切情狀，分別量處如主文第2項所示之刑，並定其應執
    行之刑。至扣案之螺絲起子5支、鉗子5支為供犯罪所用之物
    ，且屬被告乙○○所有，已據其供明在卷，應依刑法第38
    條第1項第2款規定諭知沒收。另扣案之6支鉗子其中1支紅色
    把手之平口鉗子為甲○○所有，已據被告供明，該支平口鉗
    子既非被告所有，故不予宣告沒收，併此敘明。
貳、被告甲○○部分：
一、公訴意旨另以：被告甲○○與乙○○共同意圖為自己不法之
    所有，於96年11月24日中午12時許，由乙○○騎車號WSJ-94
    0號輕型機車搭載甲○○，先騎至臺北縣永和市○○○路○段
    158號附近，共同以客觀上足以傷害人生命身體之兇器螺絲
    起子，拆卸上址前路燈桿上手孔蓋1個並加以竊取，得手後
    復沿附近巷弄步行，接續由乙○○持客觀上足以傷害人生命
    身體之兇器鉗子，進入臺北縣永和市○○○路75巷21號荒廢
    之民宅，竊取民宅內電線，並由甲○○在外把風，嗣現場為
    巡邏之員警發覺有異而於乙○○著手行竊電線得手之前而查
    獲，並起出上揭遭竊之手孔蓋1個與扣得作案用螺絲起子5支
    與鉗子6支，因認被告甲○○共同涉犯刑法321條第1項第3款
    之加重竊盜罪嫌。
二、按犯罪事實應依證據認定之，無證據不得認定犯罪事實；不
    能證明被告犯罪者，應諭知無罪判決，刑事訴訟法第154條
    第2項、第301條第1項分別定有明文。次按事實之認定，應
    憑證據，如未能發現確實之證據，或證據不足以證明，自不
    能以推測或擬制之方法，以為裁判基礎；再以犯罪事實所憑
    之證據，無論係直接證據或間接證據，其為訴訟上之證明，
    須於一般人均不致有所懷疑而得確信為真實之程度，始得據
    為有罪之認定，倘其證明尚未達此程度而尚有合理之懷疑存
    在時，本諸無罪推定原則，自應為被告無罪之諭知。又被告
    否認犯罪事實所持辯解縱使不能成立，除非有確實證據足以
    證明對於被告犯罪已無合理之懷疑外，不能遽為有罪之認定
    ；刑事訴訟法規定被告有緘默權，被告基於不自證己罪原則
    ，既無供述之義務，亦不負自證清白之責任，不能因被告未
    能提出證據資料證明其無罪，或對於被訴之犯罪事實不置可
    否，即認定其有罪，最高法院92年度台上字第2570號判決意
    旨足資參酌。準此，法院僅有調查而無蒐集證據之義務（參
    見最高法院91年度台上字第5846號判決意旨），而檢察官於
    訴訟上應負提出證據及說服之實質舉證責任，且認定被告有
    罪之證據，須達到使事實審法官有「確信」之心證時，方得
    為被告有罪之判斷。若依負追訴犯罪職責之檢察官所提出之
    證據，尚無法使事實審法官有此程度之心證時，自應為有利
    於被告之認定（參見最高法院92年度台上字第128號判例意
    旨）。
三、公訴人認被告甲○○涉犯加重竊盜罪嫌，無非以共同被告乙
    ○○於警詢與偵查中之供述、被告甲○○於警詢中之供述、
    證人王勝年、許慶舜於偵查中之證言，及行竊現場圖1紙、
    照片16張及扣案之螺絲起子5支、鉗子6支、手孔蓋1個與贓
    物認領保管單1紙等物為憑據。
四、訊據被告甲○○堅詞否認上開犯行，辯稱：案發當日係乙○
    ○偕其一同出遊，係乙○○自行進入空屋內行竊，其並未參
    與，亦未把風等語。經查：被告甲○○於警詢中固曾供稱，
    其係與乙○○欲查看路旁有無物品可供資源回收，始前往案
    發處，惟其並未供承有共同竊盜犯行（見偵查卷第12頁），
    尚無從認定被告甲○○於警詢中已自白竊盜犯行。又被告乙
    ○○自警詢至本院審理中，均僅自白其竊盜犯行，並供述係
    先竊取路燈桿上手孔蓋後，始偕同被告甲○○出遊，而否認
    與被告甲○○共同竊盜（見偵查卷第5、65頁、原審卷第23
    至24頁、本院卷第26至27頁），且公訴人亦未以被告乙○○
    之證言為被告甲○○所涉犯行之證據方法（參起訴書證據清
    單編號一），自亦無從據以認定被告甲○○之犯行。而查獲
    本件之警員即證人王勝年、許慶舜於偵查中亦僅證述查獲被
    告乙○○犯行時，被告甲○○係置身屋外，並未與被告乙○
    ○同處屋內（見偵查卷第78頁），自不得僅以被告甲○○位
    處案發地附近，遽認其與被告乙○○確有犯意之聯絡或行為
    之分擔。至行竊現場圖1紙、照片16張及扣案之螺絲起子5支
    、鉗子6支、手孔蓋1個與贓物認領保管單1紙等物，或係查
    獲員警就查獲被告乙○○犯行所事後繪製、拍攝之文書，或
    係被告乙○○所供承自行用以行竊之工具，或係被害人領回
    失竊物品之證明，自均無從證明被告甲○○確有上開犯行。
五、綜上所述，本件由卷內所存之證據，均不足為被告甲○○竊
    盜之積極證明，所指出證明之方法，亦無從說服本院形成被
    告甲○○有罪之心證，此外，復查無其他積極證據足證被告
    甲○○確有公訴人所指竊盜犯行，既不能證明被告犯罪，從
    而原審依上開法條及判例意旨所示，判決被告甲○○無罪，
    經核並無違誤。公訴人上訴意旨猶執陳詞，仍認被告甲○○
    犯竊盜罪，為無理由，應予駁回。
六、被告甲○○經合法傳喚，無正當理由不到庭，爰不待其陳述
    逕行判決。
據上論斷，應依刑事訴訟法第368條、第369條第1項、第364條、
第299第1項前段、第371條，刑法第321條第1項第3款、第2項、
第25條第2項、第51條第5款、第38條第1項第2款，判決如主文。
本案經檢察官陳大偉到庭執行職務。
中    華    民    國    97    年    8     月    20    日
                  刑事第十五庭審判長法  官  吳昭瑩
                                    法  官  李釱任
                                    法  官  蘇隆惠
以上正本證明與原本無異。
不得上訴。
                                    書記官  吳玉華
中    華    民    國    97    年    8     月    20    日
附錄本案論罪科刑法條全文：
中華民國刑法第321條
（加重竊盜罪）
犯竊盜罪而有左列情形之一者，處6月以上、5年以下有期徒刑：
一、於夜間侵入住宅或有人居住之建築物、船艦或隱匿其內而犯
    之者。
二、毀越門扇、牆垣或其他安全設備而犯之者。
三、攜帶兇器而犯之者。
四、結夥三人以上而犯之者。
五、乘火災、水災或其他災害之際而犯之者。
六、在車站或埠頭而犯之者。
前項之未遂犯罰之。


司法院資訊處製作；財團法人民間司法改革基金會備份。
